最高法院刑事判決　　　　　　　　　　　　　　　　九十三年度台非字第二六一號
　　上　訴　人　最高法院檢察署檢察總長
　　被　　　告　甲○○
右上訴人因被告違反家庭暴力防治法等罪案件，對於台灣高雄地方法院中華民國九十
三年四月三十日第一審確定判決（九十二年度訴字第二九八三號，起訴案號：台灣高
雄地方法院檢察署九十二年度偵緝字第二一七五號），認為違法，提起非常上訴，本
院判決如左：
    主  文
原判決關於甲○○違反法院依家庭暴力防治法第十三條所為遠離住居之裁定部分撤銷
。
    理  由
非常上訴理由稱：「一按未受請求之事項予以判決者，其判決當然違背法令，刑事訴
訟法第三百七十九條第十二款定有明文。查台灣高雄地方法院檢察署檢察官民國九十
二年度偵緝字第二一七五號起訴書並未就被告甲○○九十二年五月二十三日違反保護
令之事實起訴，有該起訴書在卷可憑，詎原判決竟對該部分予以判決，判處甲○○違
反依法院家庭暴力防治法第十三條所為遠離住居所之裁定，處有期徒刑肆月，此亦有
該判決附卷足佐，依上開說明，被告甲○○該部分不應判決，惟原判決未察，竟為有
期徒刑肆月之判決，顯有刑事訴訟法第三百七十九條訴外裁判之違背法令。二原判決
雖稱：公訴人雖僅就被告放火燒燬現供人使用之住宅未遂之犯行提起公訴，然檢察官
就犯罪事實一部起訴者，其效力及於全部，刑事訴訟法第二百六十七條定有明文，本
件被告於九十二年五月二十四日違反保護令之犯行，與前揭論罪科刑之放火燒燬現供
人使用之住宅未遂部分，有想像競合犯之關係，屬於裁判上一罪，已如前述，本院自
應就屬於裁判上一罪之違反保護令犯行部分一併加以裁判云云。惟依刑法第五十五條
之規定想像競合犯應從一重處斷，原判決就二罪分別判罪，合併處罰亦屬違背法令。
三案經確定，爰依刑事訴訟法第四百四十一條、第四百四十三條提起非常上訴，以資
糾正。」等語。
本院按法院不得就未經起訴之犯罪審判，刑事訴訟法第二百六十八條定有明文。又同
法第二百六十七條所謂檢察官就犯罪事實一部起訴者，其效力及於全部，係指已起訴
之部分及未經起訴之部分，均應構成犯罪，並具有實質上或裁判上一罪關係者而言，
若起訴部分與未起訴部分無實質上或裁判上一罪關係，或起訴之事實不構成犯罪，縱
未起訴部分應構成犯罪，即無一部效力及於全部可言，法院自不得對未經起訴部分予
以審判，否則，即有未經請求之事項予以判決之違法。本件原判決事實欄記載，被告
甲○○曾因公共危險案，經原審法院判處有期徒刑三月，已於九十年十一月二十七日
執行完畢。被告係林金真之前配偶，因曾對林金真及其他家庭成員實施暴力行為，並
長期對林金真騷擾，經林金真向原審法院聲請民事通常保護令後，由原審法院於九十
一年七月三十一日核發九十一年家護字第九二七號民事通常保護令，諭知被告不得對
林金真實施身體或精神上不法侵害之行為，不得直接或間接對於林金真為騷擾、通話
，並應遠離前揭林金真住所及高雄市○○區○○街慈文幼稚園至少五十公尺，保護令
之有效期間為一年。詎甲○○於上開民事通常保護令核發後，因一時興起探視其與林
金真共同之子李中耀之意，竟臨時起意，基於違反民事保護令之犯意，於九十二年五
月二十三日二十一時許，擅自進入以前揭林金真住所為中心起算之五十公尺範圍內，
前往前揭林金真住所門外，叫喚其子李中耀，而違反法院核發之上開民事通常保護令
所諭知應遠離前揭林金真住所之命令。嗣被告遇見自外面返回住所之林金真，與林金
真發生口角，經林金真報警處理，被告始於員警勸阻之下離開等情。因而就此部分諭
知「甲○○違反法院依家庭暴力防治法第十三條所為遠離住居所之裁定，累犯，處有
期徒刑四月。」並與被告於同年月二十四日所犯放火燒燬現供人使用之住宅未遂部分
（此部分仍在上訴中），分論併罰。惟查本件檢察官起訴書犯罪事實係記載，被告甲
○○明知台灣高雄地方法院已裁定通常保護令命應遠離其仳離之前妻林金真位在高雄
市○○區○○街六十巷二號住處至少五十公尺，卻仍多次藉口探視其子李中耀以騷擾
林金真，嗣於九十二年五月二十四日凌晨零時四十分許，甲○○見前揭住處四下無人
，竟基於放火之犯意，以火點燃堆放住宅屋簷下之資源回收紙板及瓶罐等易燃雜物，
以之作為媒介，使其延燒至正停放該住宅旁，分為林水清所有之車牌號碼Ｐ五｜九四
一號營業用自小客車，及宋玉琴所有之車牌號碼Ｅ四｜九二四０號自小貨車，未幾火
苗驟竄，該二部車輛全數燒燬，並延燒至林金真住宅一樓搭蓋之屋簷及圍牆，而住處
一樓玻璃旋因高溫而震破，屋內沙發亦遭焚燬不堪用，被告隨即逃離現場。嗣經附近
住戶陳俊良目睹察覺後報警並通知屋主林金真處理及時撲滅，該住宅始未發生燒燬之
結果等情，因認被告涉犯刑法第一百七十三條第一項、第三項、第一百七十五條第一
項之罪嫌。並於證據並所犯法條欄說明，被告前因犯家庭暴力防治法第五十條之罪，
經原審法院於九十二年五月三十日以九十二年度簡字第一九二七號刑事判決判處有期
徒刑三月，並於同年七月七日確定，被告於九十二年五月二十四日違反保護令之犯行
，與該確定判決具有連續犯之關係，為該判決效力所及，故不另為不起訴處分等情，
有起訴書在卷可稽。是依起訴書之全意旨，本件檢察官係起訴被告犯上開公共危險罪
，並不及於原判決所審判之前揭於九十二年五月二十三日違反保護令之犯行甚明。而
原判決又認定被告所犯公共危險罪與此部分犯意各別，應分論併罰，二者自無所謂實
質上或裁判上一罪關係，要非起訴效力所及。乃原審竟對此未經起訴之犯罪予以審判
，自屬未經請求之事項予以判決，為判決違背法令。案經確定，且不利於被告，非常
上訴意旨執以指摘，洵有理由，應由本院將原判決關於被告違反法院依家庭暴力防治
法第十三條所為遠離住居所之裁定部分撤銷，以資糾正。又非常上訴意旨二所引用之
原判決理由，係在論述被告於九十二年五月二十四日違反保護令之犯行，與已起訴之
公共危險罪之關係，並不及於同年月二十三日違反保護令之犯行，非常上訴意旨執此
指摘原判決關於此部分違法，非有理由，附此敘明。
據上論結，應依刑事訴訟法第四百四十七條第一項第一款，判決如主文。
中　　　華　　　民　　　國　　九十三　　年　　 十一 　　月　　 十一 　　日
                              最高法院刑事第三庭
                                  審判長法官  董　明　霈
                                        法官  林　茂　雄
                                        法官  張　祺　祥
                                        法官  池　啟　明
                                        法官  石　木　欽
      右正本證明與原本無異
                                              書  記  官
中　　　華　　　民　　　國　　九十三　　年　　 十一 　　月　　 十八 　　日
                                                                        Ｑ
